【裁判字號】    90,台上,1468
【裁判日期】    900315
【裁判案由】    走私
【裁判全文】
最高法院刑事判決                                九十年度台上字第一四六八號
    上  訴  人  甲○○
    選任辯護人  胡世斌律師
右上訴人因走私案件，不服台灣高等法院中華民國八十九年十一月二十二日第二審判
決 (八十九年度上訴字第二七七六號，起訴案號：台灣基隆地方法院檢察署八十八年
度偵字第五九八○號），提起上訴，本院判決如左：
    主  文
原判決撤銷，發回台灣高等法院。
    理  由
本件原判決認定上訴人甲○○於民國八十六年、八十七年間係鉅石國際貿易股份有限
公司（下稱鉅石公司）負責人，竟意圖私運大陸貴州醇酒來台販售牟利，先於八十六
年間在大陸以三只貨櫃（貨櫃號碼分別為CRXU0000000、HALU0000000
、HALU0000000）夾藏貴州醇酒一千零二十一箱（每箱二十一瓶），自廈門將
上開三只貨櫃運抵香港後，因其原託運貨櫃之韓國興亞航運公司無法將貨櫃運抵台灣
，上訴人即於八十六年十二月二十七日委託不知情之永捷海運承攬運送有限公司（下
稱永捷公司）負責人邱大鵬，代為尋找船舶運送前揭三只貨櫃來台，邱大鵬即交代亦
不知情之業務經理洪碧枝（即邱洪碧枝）代為處理，安排GLORY CONTAINER 輪船於八
十七年一月七日將上開三只貨櫃運抵基隆港，並進儲基隆市中華貨櫃場。永捷公司為
提報進口艙單，於八十七年一月五日，要求上訴人提供進口廠商資料，上訴人即持分
別蓋有鉅石公司與負責人（即上訴人）印章，內容為更改收貨人為鉅石公司及更改品
名為茶仔，原CY（整裝櫃）改為 CFS（拆櫃）之擔保書，交付予洪碧枝。嗣於八十七
年一月八日下午二時十分許，在中華貨櫃場內，為內政部警政署保安警察第三總隊第
二大隊警員暨財政部基隆關稅局關員共同開櫃查獲，並扣得上訴人私運進口完稅價格
為新台幣（下同）一百零一萬九千六百九十元之大陸貴州醇酒一千零二十一箱等情。
因而維持第一審論處上訴人私運管制物品進口，逾公告數額罪刑之判決，駁回上訴人
在第二審之上訴，固非無見。
惟查：(一)、採為判決基礎之證據資料，必須經過調查程序，而顯出於審判庭者，始與
直接審理主義符合，否則其所踐行之訴訟程序，即屬違背法令。原審採為判決基礎之
重要證據，即原判決理由一之(一)、(二)所稱之廈門至香港之提單、立昌船務公司出具之
到貨證明、建恆船務公司已更改收貨人為鉅石公司之小提單、建恆船務公司由香港至
基隆之主提單、香港電訊帳項詳述單、國際資料通話詳情單、香港美輝船務有限公司
廈門代表處傳真予香港之安通航運公司之文件等證據資料，原審未於審判期日，向上
訴人提示或給予閱覽並告以要旨，使其有辯解之機會，即辯論終結而據為判處上訴人
罪刑之重要證據，其所踐行之訴訟程序難謂於法無違。(二)、大陸地區為我國固有之領
域，自大陸地區私運逾公告數額之管制物品進入台灣地區，依懲治走私條例第十二條
之規定，以私運物品進口論，即成立所謂準走私罪。原判決既認上訴人自大陸地區廈
門私運逾公告數額之管制物品進入台灣地區，未適用該條例第十二條論以準走私罪，
竟直接依同條例第二條第一項論以走私罪，亦有適用法則不當之可議。上訴意旨指摘
原判決不當，尚非全無理由，應認有撤銷發回更審之原因。
據上論結，應依刑事訴訟法第三百九十七條、第四百零一條，判決如主文。
中      華      民      國     九十     年      三      月     十五     日
                              最高法院刑事第四庭
                                  審判長法官  董  明  霈
                                        法官  丁  錦  清
                                        法官  林  茂  雄
                                        法官  王  居  財
                                        法官  張  祺  祥
      右正本證明與原本無異
                                              書  記  官
中      華      民      國     九十     年      三      月    二十二    日


司法院資訊處製作；財團法人民間司法改革基金會備份。
